【裁判字號】    90,易,1531
【裁判日期】    901031
【裁判案由】    侵占遺失物
【裁判全文】
臺灣臺北地方法院刑事判決                          九十年度易字第一五三一號
    公  訴  人  臺灣臺北地方法院檢察署檢察官
    被      告  甲○○
    選任辯護人  邱基祥律師
    被      告  丙○○
右列被告因侵占遺失物案件，經檢察官聲請簡易判決處刑（九十年度偵字第一七一四
０號），嗣經本院受理後（九十年度簡字第二九０九號），認為不宜以簡易判決處刑
，而改以通常程序審理，本院判決如左：
    主  文
陳翊楨意圖為自己不法之所有，而侵占遺失物，處罰金仟元，如易服勞役，以佰
元折算壹日，緩刑貳年。
甲○○無罪。
    事  實
一、陳翊楨於民國九十年五月十一日二十一時五十分許，在台北市○○區○○路巨蛋
    廣場旁，明知甲○○（另為無罪之判決）所持有之乙○○所有之ＮＯＫＩＡ廠八
    二一０型行動電話一支係其於當日十九時許在上址所拾獲之遺失物，竟基於意圖
    為自己不法之所有，利用甲○○整理皮包內物品而將手機交付代為保管之際，而
    將該手機內之ＳＩＭ卡取出丟棄後以供己用。
二、案經被害人乙○○訴由臺北市政府警局移送台灣台北地方法院檢察署檢察官聲請
    簡易判決處刑，經本院認不宜以簡易判決處刑，而改依通常程序審理。
    理  由
壹、被告陳翊楨部分：
  一、右揭犯罪事實，業據被告陳翊楨於警訊及偵審中坦承不諱，復經同案被告甲○○於警訊及偵審中供明在卷，且經被害人乙○○於警訊中證述在卷，並有被害
      人乙○○所立具之失竊報告及贓物認領保管單各一紙在卷可按，足徵被告之自
      白與事實相符。本件事證明確，被告犯行洵堪認定，應予依法論科。
  二、核被告陳翊楨所為，係犯刑法第三百三十七條之侵占遺失物罪。爰審酌被告丙○○因一時失慮致罹刑典，犯後尚能坦承犯行，態度良好，深具悔意，且犯罪
      所得財物均已發還被害人，及其品行、犯罪動機、目的、手段、生活狀況、智
      識程度、犯罪所得之利益、犯罪所生之損害等一切情狀，量處如主文所示之刑
      ，並諭知易服勞役之折算標準。又被告未曾受有期徒刑以上刑之宣告，此有臺
      灣高等法院檢察署刑案紀錄簡覆表在卷可稽，其經此次起訴審判後，當能知所
      警惕，而無再犯之虞，本院因認所宣告之刑，以暫不執行為適當，爰併宣告緩
      刑二年，以啟自新。
貳、被告甲○○部分：
  一、公訴意旨略以：被告甲○○於民國九十年五月十一日十九時許，參加近畿小子
      演唱會而在臺北市○○區○○路巨蛋廣場旁，拾獲被害人乙○○所遺失之ＮＯ
      ＫＩＡ牌八二一Ｏ型行動電話乙支，竟於同日二十一時五十分許演唱會結束後
      ，與被告丙○○（業經本院判處罰金三千元，如易服勞役，以三百元折算一日
      ，緩刑二年）共同意圖為自己不法之所有，予以侵占入己。因認被告甲○○就
      此部分行為涉有刑法第三百三十七條之侵占罪嫌。
  二、按犯罪事實應依證據認定之，無證據不得推定其犯罪事實。又不能證明被告犯
      罪者，應諭知無罪之判決，刑事訴訟法第一百五十四條、第三百零一條第一項
      分別定有明文。又被害人所述被害情形如無瑕疵可指，而就其他方面調查又與
      事實相符，其供述始足據為判決之基礎；且告訴人之告訴，係以使被告受刑事
      訴追為目的，是其陳述是否與事實相符，仍應調查其他證據以資審認（最高法
      院三十二年上字第六五七號、五十二年台上字第一三００號判例參照）。又事
      實之認定，應憑證據，如未能發現相當證據，或證據不足以證明，自不能以推
      測或擬制之方法，為裁判基礎（最高法院四十年台上字第八六號判例參照）。
      另認定犯罪事實所憑之證據，雖不以直接證據為限，間接證據亦包括在內；然
      而無論直接或間接證據，其為訴訟上之證明，須於通常一般之人不致有所懷疑
      ，而得確信其為真實之程度者，始得據為有罪之認定，倘其證明尚未達到此一
      程度，而有合理之懷疑存在時，即無從為有罪之認定，亦有最高法院七十六年
      台上字第四九八六號判例可資參照。又按刑法上之侵占罪，須持有人變易其原
      來之持有意思而為不法所有之意思，始能成立，如僅將持有物延不交還或有其
      他原因致一時未能交還，既缺乏主觀要件，即難遽以該罪相繩，最高法院六十
      八年台上字第三一四六號著有判例可資參照。
  三、公訴意旨認被告甲○○涉有刑法第三百三十七條之侵占犯行，無非係以被告甲○○自白拾獲上開手機之事實，且經同案被告陳翊楨供述在卷為其主要論據。
      訊據被告甲○○固不否認有於右揭時、地拾獲上開手機之事實，然堅詞否認有
      公訴意旨所指之侵占遺失物犯行，辯稱：其將所拾獲之手機交付同案被告陳翊
      楨處理，並不知被告陳翊楨將ＳＩＭ卡丟棄留做己用，其並無侵占之意等語。
  四、經查，被告甲○○於上開時、地拾獲被害人乙○○所遺失之上開手機乙情，業
      經被告甲○○於警訊及偵審中供述在卷，核與同案被告陳翊楨於警訊及偵審中
      所供述之內容相符。又同案被告陳翊楨於警訊中供稱：「‧‧‧演唱會結束後
      ，大約二十一時五十分甲○○告訴我她撿到壹支ＮＯＫＩＡ八二一０型手機，
      問我怎麼辦，我就告訴她聽演唱的人有三千多人不知道該交給誰，於是我就留
      著自己用了。」，嗣於九十年七月二十六日偵查中復供稱：「‧‧‧我們約見
      面地點離演唱會有一段距離，她掏包包找東西，我順手接過來，她問我怎麼還
      ，我說這麼晚了怎麼還，就把手機放入我包包。後來我把ＳＩＭ卡拿出來，順
      手丟在路上，我不知甲○○有無看到。隔天我才把自己的ＳＩＭ卡放入手機。
      」，另於本院九十年十月四日審理中供稱：「（問：當天手機如何取得？）演
      唱會完畢甲○○給我的，因為當時演唱會完畢，甲○○全身髒髒走過來，他說
      他跌倒並且撿到一支手機，他當時有拿在手上，他有說手機怎麼還，我說人這
      麼多手機怎麼還，且我們住在新竹趕著回去，那時我們邊走邊說，因為他在找
      東西，他拿給我，我就順手接走，他拿給我時並沒有說什麼，‧‧‧」等語，
      核與被告甲○○於同日偵查中供稱：「我說撿到手機一支怎麼還。她說這麼晚
      了怎麼還，我在找東西把手機順手交給她。」，另於本院同日審理中供稱：「
      ‧‧‧會合之後我跟他們說我撿到手機應該怎麼辦，怎麼去還，丙○○說人這
      麼多怎麼還，我們邊走邊討論，另一同事說我們先回去好了，因為時間很晚，
      我們又不住在台北，我在翻包包，找面紙時，我就把手機交給丙○○，我交給
      他時並沒有說什麼。」等語相符，足見系爭手機係被告甲○○於拾獲後持之詢
      問被告陳翊楨如何處理時，而由被告陳翊楨起意留作己有，尚難據以認定被告
      甲○○有何不法所有之意圖。又被告陳翊楨於本院九十年十月四日審理中供稱
      ：「（問：丟ＳＩＭ卡時甲○○有無看到？）我不知道他有無看到，我丟的時
      候也無告訴他。」等語，參諸被告甲○○於九十年七月二十六日偵查中供稱：
      「（問：她把ＳＩＭ卡丟掉你有看到？）無。」等語，尚難認被告甲○○與被
      告陳翊楨間就上開侵占遺失物犯行有何犯意聯絡及行為分擔。至被告陳翊楨雖
      於本院同日審理中供稱：「（問：隔天甲○○是否有問你手機如何處理？）隔
      天我有問甲○○手機你要不要，甲○○說如果我要就拿去。」等語，然為被告
      甲○○所否認，尚難逕為不利被告甲○○之認定；徵諸被告陳翊楨於同日審理
      中供稱：「（問：ＳＩＭ卡是何時丟的？）在演唱會完，邊走路的過程中就丟
      了。」、「（問：為何還沒有詢問過甲○○，就把ＳＩＭ卡丟掉？）因為當時
      沒有想那麼多，只是想撿到一支手機。」等語，自難據以認定被告甲○○有何
      變易其原來之持有意思而為不法所有之意思，揆諸前揭之說明，自難以侵占罪
      名相繩。此外，復查無其他積極證據足認被告甲○○有何侵占遺失物之犯行，
      亦無其他積極事證足認被告甲○○與陳翊楨間就上開侵占遺失物犯行有何犯意
      聯絡及行為分擔，揆諸上開之說明，自應為被告甲○○無罪之諭知。
據上論斷，應依刑事訴訟法第四百五十二條、第二百九十九條第一項前段、第三百零
一條第一項前段，刑法第三百三十七條、第四十二條第二項、第七十四條第一款，罰
金罰鍰提高標準條例第一項前段、第二條，判決如主文。
本案經檢察官楊國宏到庭執行職務。
中    華    民    國      九十        年      十      月      三十一    日
                                      臺灣臺北地方法院刑事第九庭
                                            法  官  黃雅君
右正本證明與原本無異。
如不服本判決，應於判決送達後十日內，向本院提出上訴狀（應抄附繕本）。告訴人
或被害人如對於本判決不服者，應具備理由請求檢察官上訴，其上訴期間之計算係以
檢察官收受判決正本之日期為準。
                                            書記官  陳怡如
中    華    民    國      九十        年      十一    月        十二    日
附錄本案論罪科刑法條：
刑法第三百三十七條
意圖為自己或第三人不法之所有，而侵占遺失物、漂流物或其他離本人所持有之物者
，處五百元以下罰金。


司法院資訊處製作；財團法人民間司法改革基金會備份。
